最　高　行　政　法　院　判　決　　　　　　　　　　九十三年度判字第三八二號
　　再 審原 告　大榮投資股份有限公司
　　代　表　人　甲○○
　　訴訟代理人　陳慶
　　再 審被 告　財政部臺北市國稅局
　　代　表　人　乙○○
右當事人間因營利事業所得稅事件，再審原告對於中華民國九十一年十二月二十六日
本院九十一年度判字第二三五四號判決，提起再審之訴。本院判決如左：
　　主  文
再審之訴駁回。
再審訴訟費用由再審原告負擔。
　　理　由
再審原告起訴意旨及補充理由略謂：原判決理由置行為時所得稅法第四十二條之規定
於不顧，以自民國七十九年度起，投資收益中之一項買賣有價證券交易所得，適用所
得稅法第四條之一免稅，並適用無法律授權之財政部八十三年函之規定，計算其出售
有價證券部分應分攤之營業費用及利息支出，顯有不適用法規或適用法規顯有錯誤情
事。依行政程序法第六條規定、行政法院五十二年度判字第三四五號判例及司法院院
解字第三四八九號第三項解釋意旨，再審原告八十五年度證券交易所得僅占當年度營
運收入總額百分之九．九，當年度出售有價證券收入僅占當年度營運總收入加有價證
券出售成本總額之百分之二五．二，出售有價證券收入之絕對值及占總營業收入之比
率，均低於再審被告處理旭麗股份公司八十六年度營利事業所得稅復查事件所作成之
八十九年三月二十七日財北國稅法字00000000號復查決定所指之情形，再審
原告自非以買賣有價證券為專業之營利事業，基於憲法第七條及行政程序法第六條規
定之平等權之保障，再審原告出售有價證券收入，應免再分攤一般營業費用及利息支
出。原判決理由謂由再審原告之名稱即知其係以投資為其專業，不依證據認定，僅憑
推臆之詞斷案，與行政法院七十五年度判字第三○九號判例及司法院釋字第四二○號
解釋「非以買賣有價證券為專業之營利事業，不再考慮公司登記或商業登記之營業項
目是否以投資為專業」之意旨牴觸。再審原告八十五年底短期投資金額占當年度投入
資金總額之百分之五，當年出售有價證券占當年營業收入百分之三．二，而長期投資
占當年投入資金總額百分之八四．一，當年取得股利占當年營業收入總額百分之八一
，董監事酬勞收入占當年度營業收入總額百分之八．四。然原判決理由矛盾，以再審
原告之現金股利、董監事酬勞收入、非緩課股利、緩課股利、證券交易所得各項悉與
投資有價證券有關，其營業收入、非營業收入共占營運收入與出售證券成本之總額逾
九九％，將長期投資當作隨時可以出售之有價證券，認再審原告係以買賣有價證券為
專業，顯有不適用法規或適用法規顯有錯誤情事。又依行為時所得稅法第四十二條係
針對公司轉投資收益之百分之二十重複課稅，而以「轉投資之利息支出及各項費用，
全部准予列支，作為補償」，以簡化徵稅，疏減訟源，屬相對於所得稅法第二十四條
以外之特別規定。再審被告謂所得稅法第四十二條係針對公司組織之營利事業投資於
國內其他非受免徵營利事業所得稅待遇之股份有限公司組織者，其投資收益免稅之規
定；而本案系爭項目為買賣有價證券交易所得，適用所得稅法第四條之一及其相關營
利事業所得之計算，與所得稅法第四十二條轉投資收益免稅之計算並無關連，即不實
在。又財政部八十三年二月八日台財稅第八三一五八二四七二號函，既未依司法院釋
字第四九三號解釋意旨及行政程序法第一百七十四條之一所定期限，自九十年一月一
日起一年內，以法律規定或以法律明列其授權依據後修正或訂定，該函釋應已失效。
則原判決即有不適用所得稅法第四十二條之特別規定，卻適用同法第二十四條之適用
法規錯誤等語。
再審被告答辯意旨略謂：本案爭點在於再審原告出售有價證券收入是否應分攤營業費
用及利息支出？前經原判決以再審原告八十五年度營利事業所得稅結算申報，原列報
停徵之證券交易所得新臺幣（下同）九、二五七、五一八元，課稅所得額為一四、九
五二、○一五元。再審被告以再審原告係以買賣有價證券為專業，未依財政部八十三
年函計算其出售有價證券部分應分攤之營業費用及利息支出計二、九三五、八八九元
，乃自出售有價證券收入項下減除，核定本年度課稅所得額二七、一一六、四一七元
，經核並無不合，乃駁回再審原告之訴。揆之原判決理由所引行為時所得稅法第四條
之一、第二十四條第一項及財政部八十三年二月八日台財稅第八三一五八二四七二號
函釋等規定，並無再審理由所指違背法令或適用法規不當情事，再審原告對之縱有爭
執，要難謂為適用法規錯誤或不當，是本案應無行政訴訟法第二百七十三條第一項各
款、第二項、第三項及同法第二百七十四條所載得以提起再審之訴之情事，是再審原
告提起再審之訴，顯無合法之理由等語。
按行政訴訟當事人對本院之確定判決提起再審之訴，必須具有行政訴訟法第二百七十
三條第一項、第二項所列情形之一者，始得為之。同法第二百七十三條第一項第一款
規定：「適用法規顯有錯誤者」，係指原判決所適用之法規與該案應適用之法規相違
背或與解釋、判例有所牴觸者而言。至於法律上見解之歧異，再審原告對之縱有爭執
，要難謂為適用法規顯有錯誤，而據為再審之理由。同條項第二款規定：「判決理由
與主文矛盾者」，係指判決之理由，與判決之結果（主文）內容，發生適得其反而有
矛盾之情形而言。本件原判決以再審原告八十五年度營利事業所得稅結算申報，原列
報停徵之證券交易所得九、二五七、五一八元，課稅所得額為一四、九五二、○一五
元。再審被告以再審原告係以買賣有價證券為專業，未依財政部八十三年函計算其出
售有價證券部分應分攤之營業費用及利息支出計二、九三五、八八九元，乃自出售有
價證券收入項下減除，核定本年度課稅所得額二七、一一六、四一七元。經查所得稅
法第四十二條係針對公司組織之營利事業投資於國內其他非受免徵營利事業所得稅之
股份有限公司組織者，其投資收益免稅之規定；而系爭項目為買賣有價證券交易所得
，適用所得稅法第四條之一及其相關營利事業所得之計算，與所得稅法第四十二條轉
投資收益免稅之計算並無關連。次依所得稅法第四條之一及第二十四條第一項規定意
旨，關於營利事業之費用及損失既為免稅收入及應稅收入所共同發生，且營利事業出
售證券之交易所得納入免稅範圍，如免稅項目之相關成本費用歸由應稅項目吸收，營
利事業將雙重獲益，不僅有失立法原意，並造成侵蝕稅源及課稅不合理現象，惟免稅
收入與應稅收入應如何正確分攤營業費用及非營業損失，俾符合收入與成本、費用配
合原則，法條無從針對稽徵技術作詳細規定，從而財政部八十三年二月八日台財稅第
八三一五八二四七二號函釋有關免稅所得分攤營業費用及利息支出之計算公式，乃係
本於所得稅法第四條之一證券交易所得免納所得稅之立法意旨，及所得稅法第二十四
條有關營利事業所得計算之規定所作之解釋，並未於法律規定外，另行創設新之權利
義務，自無違背租稅法律主義之原則可言。再依司法院釋字第四二○號解釋意旨觀之
，營利事業是否以有價證券買賣為專業，應就營利事業實際營業情形，核實認定。而
該解釋文內「實際上從事龐大有價證券買賣，其非營業收入遠超過營業收入時」等語
，僅係該解釋就以買賣有價證券為主要營業者舉一例證，尚非可謂未具有此情形，即
不得謂以買賣有價證券為專業。本件由再審原告之名稱即知其係以投資為其專業；另
依再審原告所提出之八十五年度產生應稅所得之投入資金金額、產生免稅所得之投入
出售有價證券成本占投入資金總額比較表所載情形，應認再審原告係以買賣有價證券
為專業，非可以再審原告短期間內出賣有價證券之金額占營運收入之比率不高，即謂
其非以買賣有價證券為專業。本件再審原告係以投資為業務，經營有價證券買賣投資
，有關證券交易所得之計算，即應依財政部八十三年函規定，計算其出售有價證券部
分應分攤之營業費用及利息支出。再審被告以再審原告本年度申報租賃收入二二八、
五七一元，其營業費用中可直接歸屬之房屋稅三四、五一七元、地價稅二○、八○六
元、折舊費用一二○、四九一元，合計一七五、八一四元，可合理明確歸屬個別認列
，是分攤營業費用核計為一、三六七、六二四元，即無不合，一再訴願決定遞予維持
，亦無不合，乃駁回再審原告前訴訟程序之訴。經核原判決所適用之法規，並無與該
案應適用之法規相違背，或與解釋判例有所牴觸，亦無判決之理由，與主文之內容，
發生適得其反而有矛盾之情形。再審原告指原判決未適用所得稅法第四十二條之規定
，核屬法律上見解之歧異，要難謂為原判決適用法規顯有錯誤。又按營利事業所得之
計算，係以其本年度收入總額減除各項成本費用、損失及稅捐後之純益額為所得額，
為所得稅法第二十四條第一項所明定。依所得稅法第四條之一前段規定，自中華民國
七十九年一月一日起，證券交易所得停止課徵所得稅；公司投資收益部分，依六十九
年十二月三十日修正公布之所得稅法第四十二條，公司組織之營利事業，投資於國內
其他非受免徵營利事業所得稅待遇之股份有限公司組織者，其中百分之八十免予計入
所得額課稅；則其相關成本費用，按諸收入與成本費用配合之上揭法律規定意旨及公
平原則，自亦不得歸由其他應稅之收入項下減除。至應稅收入及免稅收入應分攤之相
關成本費用，除可直接合理明確歸屬者得個別歸屬，應自有價證券出售收入項下減除
外，因投資收益及證券交易收入源自同一投入成本，難以投入成本比例作為分攤基準
。財政部八十三年二月八日台財稅第八三一五八二四七二號函說明三，採以收入比例
作為分攤基準之計算方式，符合上開法條規定意旨，與憲法尚無牴觸，觀之司法院釋
字第四九三號解釋自明。至上開函釋末段雖指「營利事業成本費用及損失等之計算涉
及人民之租稅負擔，為貫徹憲法第十九條之意旨，仍應由法律明確授權主管機關訂立
為宜」，但未指及上開財政部八十三年之函釋違憲。再審原告指原判決適用無法律授
權之上開財政部八十三年函釋，置所得稅法第四十二條之規定於不顧，違反憲法第十
九條、行政程序法第六條、本院五十二年度判字第三四五號判例、司法院院解字第三
四八九號第三項解釋意旨及法律保留原則，及上開財政部八十三年函未依司法院釋字
第四九三號解釋意旨及行政程序法第一百七十四條之一所定期限，自九十年一月一日
起一年內，以法律規定或以法律明列其授權依據後修正或訂定，該函釋應已失效云云
，自屬無據。又查再審原告是否以有價證券買賣為專業，核屬事實認定問題，原判決
已詳予敘明認定再審原告係以買賣有價證券為專業之理由，核無違反論理法則及經驗
法則，再審原告任意指摘原判決未依證據認定，僅憑推臆之詞斷案云云，殊無可採。
綜上所述，再審原告提起本件再審之訴，顯無理由，應予駁回。
據上論結，本件再審之訴為無理由，爰依行政訴訟法第二百七十八條第二項、第九十
八條第三項前段，判決如主文。
中　　華　　民　　國　　九十三　　　年　　　四　　　　月　　　八　　　　日
                    最 高 行 政 法 院  第 三 庭
                                審 判 長 法  官　　　廖　政　雄
                                         法  官      林  茂  權
                                         法  官　　　林　清　祥
                                         法  官　　　鍾　耀　光
                                         法  官　　　姜　仁　脩
右  正  本  證  明  與  原  本  無  異
　　　　　　　　　　　　　　　　　　　　 法院書記官　伍  榮  陞
中　　華　　民　　國　　九十三　　　年　　　四　　　　月　　　八　　　　日
